臺灣臺中地方法院刑事判決　　　　　　 94年度自緝字第237號
自　訴　人　丙○○
　　　　　　戊○○
　　　　　　丁○○
　　　　　　甲○○
　　　　　　庚○○
　　　　　　　　　　　四樓之二.
右　一　人
代　理　人　己○○
　　　　　　　　　　　四樓之二
被　　　告　乙○○
上列被告因偽造文書等案件，經自訴人等提起自訴及檢察官就同
一事實併案審理（八十八年度偵字第七五五０號），本院判決如
下：
    主    文
乙○○連續行使偽造私文書，足以生損害於他人，處有期徒刑肆
月，如易科罰金，以參佰元折算壹日。緩刑貳年。
    犯罪事實
一、乙○○明知其經濟能力不佳，並無清償債務之能力，竟基於
    偽造標單予以行使及意圖為自己不法所有之概括犯意，思利
    用以會養會及偽冒他人名義填寫標單投標之方式，欺瞞詐騙
    以其為會首之各互助會之活會會員，令渠等誤信其尚有充裕
    之經濟能力而爭取信任，參加由其自任會首所召集以下之互
    助會（開標地點或在臺中市○○街一一０號附近菜攤；或在
    其位在臺中市○○街一０四號住處大門口等地，均採內標制
    ，即由投標者書立含有姓名及標息之標單投標交與會首乙○○，開標後由當次標金最高者得標）：
、先自民國八十六年四月一日起至八十七年十一月一日止，招
　　集一連同會首共計為二十一人，金額為每會新臺幣（下同）
　  一萬元之互助會，於八十七年十一月一日互助會最後一會結
    束時，即逃逸無蹤，致使僅餘之活會會員丙○○（原名為張
    雅燕）無法取得該最末次之會款，而詐得丙○○之前所繳交
    之各期活會會款（因時間久遠，復無明確之各期標金金額明
    細，故無法計算遭詐騙之金額）。
、自八十六年六月十五日起至八十八年二月十五日止，招集一
　  採內標制之互助會，含會首共計二十一名會員，每會一萬元
    、底標為一千元，每月十五日由乙○○主持開標，並由其連
    續於八十七年七月十五日、八十七年十月十五日、八十七年
    十一月十五日，均利用一般活會會員未親自到場參與競標，
    不知到底是何人得標之機會，未經戊○○、丁○○之同意或
    授權，在標單上擅自以戊○○、丁○○之名義，偽造會員戊○○、丁○○之署押，並載明標金金額分別為一千五百元、
    二千元、二千元之互助會標單（均已於投標後丟棄），以此
    方式表示戊○○、丁○○分別願以一千五百元（指戊○○）
    、二千元（含戊○○、丁○○二人）投摽之不實內容，而偽
    造私文書，並先後提出行使主張參與標會而標得互助會，足
    以生損害於戊○○、丁○○二人，乙○○因此向活會會員各
    詐得六萬八千元、四萬八千元及四萬八千元【計算式如下：
    （二十一會扣除乙○○自任會首一會，及已於八十六年七月
    十五日、八月十五日、九月十五日、十月十五日、十一月十
    五日、十二月十五日、八十七年一月十五日、二月十五月、
    三月十五日、四月十五日、五月十五日、六月十五日得標之
    會員，應尚有活會八人，即戊○○仍自以為係活會，故應以
    八乘八千五百元為六萬八千元）；（二十一會扣除乙○○自
    任會首一會，及已於八十六年七月十五日、八月十五日、九
    月十五日、十月十五日、十一月十五日、十二月十五日、八
    十七年一月十五日、二月十五月、三月十五日、四月十五日
    、五月十五日、六月十五日、七月十五日、八月十五日、九
    月十五日得標之會員，應尚有活會五人，惟戊○○不知遭人
    冒標而仍以活會會員繳交會款，丁○○亦自以為仍係活會，
    故應以六乘八千元為四萬八千元）；（二十一會扣除乙○○
    自任會首一會，及已於八十六年七月十五日、八月十五日、
    九月十五日、十月十五日、十一月十五日、十二月十五日、
    八十七年一月十五日、二月十五月、三月十五日、四月十五
    日、五月十五日、六月十五日、七月十五日、八月十五日、
    九月十五日、十月十五日得標之會員，應尚有活會四人，惟
    戊○○、丁○○均不知遭人冒標而仍以活會會員繳交會款，
    戊○○二會、丁○○一會均仍以為仍係活會，故應以六乘八
    千元為四萬八千元）。嗣於八十七年十二月十五日因周轉困
    難無力再繼續開標終宣告倒會後，其餘之活會會員（含戊○○、丁○○、賴絹在內）至此始知悉受騙。
、另於八十六年十月一日起至八十八年十月一日止，招集一連
　　同會首共計為二十五人，金額為每會五千元之互助會，詎於
　  八十七年十二月十五日未經通知會員即擅自停標，致使其餘
    之活會會員（含丙○○、戊○○、陳聰森、陳洪寶珠）無法
    再參與投標，而詐得其餘活會會員（含丙○○、戊○○、陳
    聰森、陳洪寶珠）先前所繳交之各期活會會款（因時間久遠
    ，復無明確之各期標金金額明細，故無法計算遭詐騙之金額
    ）。
、復於八十七年三月十五日起至八十九年三月十五日止，招集
　　一連同會首共計為二十五人，金額為每會一萬元之互助會，
　  詎於八十七年十二月十五日未經通知會員即擅自停標，致使
    其餘之活會會員（含丙○○一會、甲○○一會、庚○○一會
    在內）無法再參與投標，而詐得其餘活會會員（含丙○○一
    會、甲○○一會、庚○○一會在內）先前所繳交之各期活會
    會款（因時間久遠，復無明確之各期標金金額明細，故無法
    計算遭詐騙之金額）。
、再於八十七年十一月十五日起至八十九年十一月十五日止，
　　招集一連同會首共計為二十五人，金額為每會五千元之互助
　  會，並向參與該互助會之會員丙○○詐得第一期會款五千元
    後，未再開標即停標。
二、案經丙○○、戊○○、丁○○、甲○○、庚○○向本院提起
    自訴。
    理    由
一、上揭犯罪事實，業據被告乙○○於本院審理時均坦承不諱，
    核與自訴人丙○○、戊○○、丁○○、甲○○、庚○○及自
    訴代理人己○○等人到庭所指述之情節相符，並經證人即犯
    罪事實一、之活會會員賴絹於本院訊問時到庭結證屬實，
    並有互助會單影本六份附卷可稽，足認被告之自白與事實相
    符。另被告所詐得之會款業已由被告充為週轉使用，顯見被
    告有為自己不法所有之意圖甚明，本件事證明確，被告犯行
    均洵堪認定。
二、查被告偽造標單，並填上欲標之利息，依習慣係表示標取會
　　款，此標單依刑法第二百二十條第一項規定以文書論，核被
　  告於犯罪事實一、所為偽造戊○○、丁○○二人名義之標
    單，行使得標，詐取會款，所為係犯刑法第二百十六條、第
    二百二十條第一項、第二百十條之行使偽造私文書罪，及同
    法第三百三十九條第一項之詐欺取財罪。另被告基於為自己
    不法所有之意圖利用以會養會之方式，欺瞞詐騙含自訴人在
    內之活會會員，使渠等活會會員均誤認被告尚有充裕之經濟
    能力而陷於錯誤並交付財物，核被告就犯罪事實一、、
    、、所為均係犯刑法第三百三十九條第一項之詐欺取財
    罪。又檢察官就同一之犯罪事實，移併本院，自在本院所得
    審理之範圍，附此敘明。次查被告二次偽造戊○○、一次偽
    造丁○○之署押均為偽造私文書之部分行為，所犯偽造私文
    書之低度行為，應為行使偽造私文書之高度行為所吸收，均
    不另論罪。次查被告以偽造之標單，行使得標，詐取各為七
    名（原為八名，但戊○○係二會）、五名（原為六名，但戊○○係二會）、五名（原為六名，但戊○○係二會）活會會
    員之會款，係屬一行為觸犯數罪名之同種想像競合犯，應從
    一重處斷。再查被告先後三次所犯行使偽造私文書及多次詐
    欺取財罪，時間緊接，犯罪構成要件各相同，顯均係基於概
    括犯意為之，均為連續犯，應各依刑法第五十六條之規定，
    論以一罪，並加重其刑。另查被告所犯上開二罪間有方法結
    果之牽連關係，應從較重之連續行使偽造私文書罪名處斷。
    爰審酌被告之品行、犯罪之動機、目的僅為圖一時之利益、
    所偽冒詐標之次數、所詐得會款之數額、所生危害之程度及
    犯罪後坦承犯行並與自訴人達成和解清償所積欠之部分會款
    等一切情狀，量處如主文所示之刑，並諭知易科罰金之折算
    標準（按本件被告行為後，刑法第四十一條業於九十年一月
    十日修正公布，同年月十二日生效，修正後刑法第四十一條
    第一項前段規定「犯最重本刑為五年以下有期徒刑以下之刑
    之罪，而受六個月以下有期徒刑或拘役之宣告，因身體、教
    育、職業或家庭之關係或其他正當事由，執行顯有困難者，
    得以一元以上三元以下折算一日，易科罰金。」，與修正前
    刑法第四十一條規定「犯最重本刑為三年以下有期徒刑以下
    之刑之罪，而受六月以下有期徒刑或拘役之宣告，因身體、
    教育、職業或家庭之關係，執行顯有困難者，得以一元以上
    三元以下折算一日，易科罰金。」不同。比較新舊法結果，
    以新法較有利於行為人，故依刑法第二條第一項前段規定，
    本件自應適用裁判時之法律即修正後刑法第四十一條第一項
    前段之規定，被告乙○○即得諭知易科罰金之折算標準，併
    此敘明），以示懲儆。末查被告前未曾受有期徒刑以上刑之
    宣告，有臺灣臺中地方法院檢察署刑案資料查註紀錄表及臺
    灣高等法院被告全國前案紀錄表各一份在卷可稽，渠偶因一
    時失慮觸犯刑章，經此次論罪科刑教訓之後，當知警惕應無
    再犯之虞，本院因認被告所處之徒刑，以暫不執行為適當，
    爰併予宣告緩刑二年，以啟自新。
三、至被告所偽造之標單三張（戊○○二張、丁○○一張），業
    經於被告開標後丟棄而均滅失不存在，此業據被告陳明在卷
    （詳見本院九十四年七月二十九日審判筆錄），故爰均不予
    諭知宣告沒收，併予敘明。
據上論斷，應依刑事訴訟法第三百四十三條、第二百九十九條第
一項前段，刑法第二條第一項前段、第五十六條、第二百十六條
、第二百二十條第一項、第二百十條、第三百三十九條第一項、
第四十一條第一項前段、第五十五條、第七十四條第一款，罰金
罰鍰提高標準條例第一條前段、第二條，判決如主文。
中　　華　　民　　國　　94　　年　　8　　 月　　12　　日
                  刑事第十三庭  審判長  許旭聖
                                法  官  許月馨
                                法  官  陳可薇
上正本證明與原本無異。
如不服本判決，應於送達後十日內向本院提出上訴狀（須附繕
本），上訴於台灣高等法院台中分院。
中　　華　　民　　國　　94　　年　　8　　月 　　12　　日
                                書記官  施玉卿
刑法第二百十條：
偽造、變造私文書，足以生損害於公眾或他人者，處五年以下有
期徒刑。
刑法第二百十六條：
行使第二百十條至第二百十五條之文書者，依偽造、變造文書或
登載不實事項或使登載不實事項之規定處斷。
刑法第三百三十九條第一項
意圖為自己或第三人不法之所有，以詐術使人將本人或第三人之
物交付者，處五年以下有期徒刑、拘役或科或併科一千元以下罰
金。
